臺灣宜蘭地方法院民事判決　　　　　　　 93年度訴字第136號
原　　　告　乙○○
訴訟代理人　林正欣律師
被　　　告　甲○○
訴訟代理人　羅明宏律師
當事人間因原告提起附帶民事訴訟，請求侵權行為損害賠償事件
，經本院刑事庭裁定移，本院於94年5月17日言詞辯論終結，判
決如下：
    主  文
被告應給付原告新台幣貳拾柒萬陸仟柒佰陸拾壹元，及自民國九
十三年年二月二十六日起至清償日止按年息百分之五計算之利息
。
原告其餘之訴駁回。
訴訟費用由被告負擔百分之十四；餘由原告負擔。
本判決第1項得假執行，但被告於執行標的物拍定、變賣前，以
新臺幣 (下同)貳拾柒萬陸仟柒佰陸拾壹元預供擔保，得免為假
執行。
原告其餘假執行之聲請駁回。
    事實及理由
一、原告主張：被告甲○○於民國（下同）92年6 月11日上午10
    時45分，駕駛車牌號碼Q3-7261 號自小客車，沿宜蘭縣冬山
    鄉○○○路由羅東往冬山方向 (由北向南)行駛 ，行經幸福
    五路與珍珠一路之無號誌、無區分幹支線之交岔路口時，適
    陳彩玉騎乘車牌號YIR-826機車搭載原告，沿珍珠一路由台
    九省道往冬山方向行駛 (由西向東)，亦行經上開交岔路口
    。被告行經上開交岔路口，應注意減速慢行，作隨時停車之
    準備，且對陳彩玉所騎乘之機車而言，被告係屬左方來車，
    其亦應讓右方陳彩玉之機車先行。而當時天氣晴、路面乾燥
    、無缺陷、無障礙物，應無不能注意之情事，竟疏未注意減
    速慢行，作隨時停車之準備，亦未讓陳彩玉騎乘之機車先行
    ，致與同疏未注意減速慢行之陳彩玉所騎乘之機車相撞及，
    使陳彩玉及原告人車倒地，原告受有右手第五掌骨骨折、右
    側恥骨骨折、左側腓骨骨折、第一腰椎壓迫性骨折等傷害，
    被告應負7成過失責任。為此，依民法第191條之2、193條第
    1項、195條第一項之規定，請求被告賠償原告醫療費新台幣
    （下同）22,168元、工作損失36萬元、看護費34,100元及非
    財產上損害1,583, 723元等語。並聲明：被告應給付原告20
    0萬元及自刑事附帶民事起訴狀繕本送達翌日起至清償日止
    ，按年息百分之五計算之法定遲延利息，並願供擔保請准為
    假執行之宣告。
二、被告則以：被告之車輛行駛已超過岔路中心線，依道路交通
    安全規則第125條第2款及第126條之規定，事故現場之路權
    應屬被告，陳彩玉之機車依上開規定，應優先讓被告之汽車
    通過，陳彩玉不但未減速讓被告之汽車優先通行，反強行爭
    車道，為肇事主因。又道路交通安全規則第102條第1項第2
    款規定應是指同為直行車或轉彎車時，左方車應暫停讓右方
    車先行，與本件事故並不相同，應無適用，鑑定意見未審及
    此，顯有未當。故被告就本件肇事，應只有3成過失責任，
    陳彩玉應負7成，其與有過失，陳彩玉是原告之使用人，原
    告應承擔陳彩玉7成之與有過失責任。又被告對原告主張之
    醫療費、看護費支出及月薪35,000元不爭執，對其不能工作
    之期間，認應以3個月為合理。對其精神損害賠償之請求，
    被告認過高等語抗辯。並聲明：原告之訴駁回，如為不利原
    告之判決，願供擔保，請准宣告免為假執行。
三、兩造不爭執事項：
(一)本件之刑事判決認定之事實。
(二)原告支出之醫療費22,168元、看護費34,100元。
(三)原告平均月入以35,000元計算。
(四)原告係45年出生、高中畢業、已婚、子女1人、任職英文雜
    誌社業務員、名下有房屋1棟；被告係47年出生、高商畢業
    、已婚、有子女、家庭主婦、名下有房屋1棟等年齡、學歷
    、身分、地位、財產及家庭狀況。
四、得心證理由：
    本件兩造之爭執在於車禍事故過失比例各應如何？原告是否
    應承擔陳彩玉之過失？原告不能工作之期間多久？非財產上
    損害額多少？
(一)本件車禍事故過失責任比例各如何？原告是否應承擔陳彩玉
    之過失？
    本件被告駕駛自小客車，行經無號誌、無區分幹支線之交岔
    路口，與陳彩玉騎乘之機車相撞，其疏未注意減速慢行，作
    隨時停車之準備，係違反修正前道路交通安全規則第93條第
    1項第3款規定，又其與陳彩玉騎乘之機車相較，係屬左方來
    車，其未讓右方陳彩玉之機車先行，係違反同規則第102條
    第1項第2款之規定，陳彩玉則疏未注意減速慢行，作隨時停
    車之準備，同有違反修正前道路交通安全規則第93條第1項
    第3款之規定等情，有本院93年交易字第10號刑事卷證資料
    可稽，並經台灣省基宜區車輛行車事故鑑定委員會及台灣省
    車輛事故覆議鑑定委員會鑑定肇事原因如上屬實，有該二會
    之函分別附於上開刑事案警卷及本件卷內可按，是被告與陳
    彩玉均有過失，被告之過失為本件肇事主因，陳彩玉之過失
    為肇事次因，陳彩玉就本件損害之發生，自屬與有過失，其
    2人之過失比例應為6：4，被告應負十分之六之過失責任。
    至被告以道路交通安全規則第125條第2款及第126條之規定
    ，抗辯路權論歸屬被告云云，顯誤用該規定。蓋上開規定是
    用於慢車，而機車係歸類在汽車，非慢車，此觀同規則第3
    條、第6條之規定即明。又其抗辯道路交通安全規則第102條
    第1項第2款規定應是指同為直行車或轉彎車時 (似指行駛同
    條路上)，左方車應暫停讓右方車先行，本件事故是會車情
    形，並不相同，應無適用云云，亦顯誤解該規定。蓋上開該
    規定本就係針對分別行駛在交岔之兩條路上之汽車行至交岔
    路口所為之規定，並非如被告所稱是針對同條道路上行駛之
    情形為規範。又原告乘坐陳彩玉之機車，陳彩玉乃其使用人
    ，依民法第217條第3項、第1項規定，原告應承擔陳彩玉與
    有過失之責，爰依被告與陳彩玉過失比例，認被告得減輕賠
    償金額10分之4。原告主張被告應負7成過失，被告抗辯其應
    只負3成過失責任，均無可採。
(二)原告不能工作之期間多久？
    查原告於本件車禍後，其任職公司固給予8個月假，在家休
    養，有原告提出卷附原證八證明書可憑，惟該公司並無醫療
    專業，無從知悉原告應休養多久，原則上當然依原告之請求
    給假，而原告請假時間之久長，未必是因客觀上不能工作，
    亦可是其主觀上想多休養，故無從依上開證明書，認定其不
    能工作之期間；次查，原告車禍後為其手術之榮民總醫院則
    認其術後一個月內因無法行走及站立，需專人看護及輪椅代
    步，休養3個月可行走，有卷附原證一及該院94年2月15 日
    北總企字第0940001131號函可稽，而該院是原告急診、手術
    、複診3次之醫院，也是國內屬一、屬二之大醫院，其所稱
    休養3個月可行走，應屬客觀合理，足可採信。至原告於92
    年9月17日及同月29日曾至澄清綜合醫院門診，主訴因意外
    造成下背痛及右髖部疼痛，經該院照x光，可見其右骨盆恥
    骨骨折及第一腰椎骨折，該院認是外力造成，約須2個月復
    健治療可恢復行走等情，有卷附原證一該院診斷證明書及該
    院94年4月21日澄敬字第940216號、94年2月4日澄敬字第940
    075號函附卷可證，由原告在車禍後3個月才到該院看診，復
    未向醫師主訴是之前車禍造成，及本件車禍發生時，其並未
    向為其急診及手術之榮民總醫院主述有腰部疼痛之症狀，有
    該院94年4月22日北總企字第0940030476號函附卷可證，其
    後3個月內之複診，亦未向榮民總醫院提及腰部疼痛等情觀
    之，尚難遽認原告92年9月17日至澄清綜合醫院看診之病名
    ，與本件車禍有關，從而，該院認約須二個月復健治療可恢
    復行走乙節，亦難認與本件車禍所受傷害有關，自不能加到
    上開榮民總醫院所認定應休養之期間上。是原告主張其不能
    工作損失為8個月，至少亦有5個月云云，於逾3個月範圍部
    分，自難認為真實。
(三)非財產上損害額多少？
    查兩造年齡、學歷、身分、地位、財產及家庭狀況已如上所
    述。爰審酌原告所受傷害程度及兩造年齡、學歷、身分、地
    位、財產及家庭狀況等一切情狀，認原告所受非財產上損害
    為30萬元，原告主張158萬餘元之損害，尚屬過高，應予核
    減為30萬元。
(四)總計原告所受損害為醫療費22,168元、看護費34,100元、工
    作損失105,000元 (35,000X3=105,000)、非財產上損害額30
    萬元，合計461,268元。而原告因承擔陳彩玉與有過失責任
    ，應減輕被告10分之4之賠償額，已如上述，則被告應賠償
    原告276,761元(461,268x6/10=276,761，小數點以下四捨五
    入)。
(五)從而，原告依侵權行為之法律關係，請求被告損害200萬元
    及自刑事附帶民事起訴狀繕本送達翌日即93年2月26日起至
    清償日止，按年息百分之五計算之法定遲延利息，於276,76
    1元及自93年2月26日起至清償日止，按年息百分之五計算之
    利息部分，為有理由，應予准許，逾此範圍之請求，為無理
    由，應予駁回。原告勝訴部分，其金額未逾50萬元，爰依職
    權宣告假執行，被告陳明願供擔保，聲請免為假執行，合於
    規定，爰酌定金額宣告之，原告其餘假執行之聲請，因訴之
    駁回而失所依據，不予准許。
五、訴訟費用負擔之依據：民事訴訟法第79條。
中　　華　　民　　國　　94　　年　　6 　　月　　6 　　日
                  臺灣宜蘭地方法院民事庭
                      法　官　林美治
正本與原本無異。
如不服本判決，須於判決送達後20日內向本院提出上訴狀 (應附
繕本)。
中　　華　　民　　國　　94　　年　　6 　　月　　7 　　日
                      書記官　莊錫聰
